臺灣臺中地方法院刑事判決　　　　　　　　　　　　九十三年度易字第一三四號
　　公　訴　人　臺灣臺中地方法院檢察署檢察官
　　被　　　告　乙○○
　　選任辯護人　徐文宗律師
右列被告因業務侵占等案件，經檢察官提起公訴（九十三年度偵字第八六一號、第七
四二０號），本院判決如左：
    主  文
乙○○共同連續意圖為自己不法之所有，而侵占對於業務上所持有之物，處有期徒刑
捌月。
    犯罪事實
一、緣國雍營造工程股份有限公司（下稱國雍公司）承攬內政部土地重劃工程局發包
    之高鐵臺中車站地區區段徵收公共工程（下稱前開工程）第四標位在臺中縣烏日
    鄉同安厝坑排水三和橋附近工地之工程，德昌營造股份有限公司（下稱德昌公司
    ）則承攬前開工程第二標位在臺中縣烏日鄉成功嶺對面之土方工程，德昌公司另
    於民國九十二年五月十六日將前開第二標土方工程轉包予戊○○（由本院另依認
    罪協商程序審理中）所經營之竣贊營造有限公司（下稱竣贊公司）承攬，戊○○
    並委由其父丁○○（由本院另依認罪協商程序審理中）在現場管理。依前開工程
    之設計規劃，前開工程第四標所開挖之工程餘土，需直接流用至前開工程第二標
    工地供回填使用，不得外運，故國雍公司乃派遣壬○○（另由臺灣臺中地方法院
    檢察署檢察官為不起訴處分確定）為現場負責人，壬○○則僱用挖土機司機在前
    開工程第四標工地現場，駕駛挖土機挖取工程餘土，另委託歐鎮企業社派遣乙○○等數名砂石車司機，駕駛砂石車，由挖土機司機將前開工程第四標工地之工程
    餘土裝載在砂石車上後，再由乙○○等砂石車司機將該工程餘土運往德昌公司前
    開工程第二標工地傾倒，國雍公司並設計「剩餘土石方運送處理證明單」交予砂
    石車司機，其上載有砂石車車輛牌照、駕照號碼、駕駛人、土方載量等事項，待
    砂石車司機將所載砂石運往目的地傾倒完畢後，即由丁○○在該「剩餘土石方運
    送處理證明單」上蓋上第二標土石方專用章，以示收受土石，再交予砂石車司機
    將該證明單攜回，乙○○與戊○○、丁○○就前開工程之砂石運送、收受，分別
    係從事業務之人。詎料因前開工程所在地層屬於砂礫石層地區，所挖取之土石含
    砂石比例較高，戊○○因另有經營竣贊砂石廠，乃認有利可圖，竟與丁○○、乙○○共同基於意圖為自己不法所有及行使偽造私文書之概括犯意聯絡，由戊○○
    出面與乙○○約定，以每立方米新臺幣（下同）一百三十五元之價格，向乙○○
    購買自前開工程第四標工地所載運之土石，經乙○○應允後，乙○○與戊○○、
    丁○○即共同以變易持有為所有之意思，由乙○○於九十二年十二月二十一日上
    午十一時三十六分許及當日稍後某時，連續駕駛車牌號碼ＱＵ─六八八號連結車
    （含子車四八─ＨＣ），將其自前開工程第四標工地所載運而持有屬於內政部土
    地重劃工程局之土石各一車（每車約十五．八立方米），均依戊○○之指示，改
    運往戊○○位在臺中縣烏日鄉○○路竣贊砂石廠內，供該砂石廠使用，乙○○再
    將上開二車次之「剩餘土石方運送處理證明單」攜往前開工程第二標工地，交由
    知情之丁○○（起訴書誤載為陳金德）蓋印。乙○○、丁○○、戊○○均明知乙○○所載之上開二車土石，並未傾倒在前開工程第二標工地內，仍由丁○○連續
    在該二車次之剩餘土石方運送處理證明單「剩餘土流向簽收／主辦」欄內，蓋用
    第二標土石方專用章，表示乙○○係將上開二車土石傾倒在前開工程第二標工地
    內，而將此等不實事項，登載在丁○○業務上所作成之私文書即該二紙「剩餘土
    石方運送處理證明單」上，再交予乙○○帶回前開工程第四標工地，交回給國雍
    公司，乙○○即連續二次行使該二紙丁○○業務上登載不實之私文書，足以生損
    害於國雍公司及內政部甲○○○○對於工程管理之正確性。嗣於九十二年十二月
    三十日十七時許，為警在上址竣贊砂石廠內，查獲乙○○前所傾倒之砂石，進而
    查悉上情。
二、案經臺中縣警察局烏日分局報告臺灣臺中地方法院檢察署檢察官偵查起訴。
    理  由
一、有關證據能力之爭執：
    選任辯護人徐文宗律師為被告乙○○辯護稱：同案被告戊○○於九十二年十二月
    三十日之警詢筆錄及同年月三十一日、九十三年一月三十日之偵訊筆錄，係審判
    外之陳述，無證據能力等語。
（一）按被告以外之人於審判外之言詞或書面陳述，除法律有規定者外，不得作為證
      據。又按被告以外之人於檢察事務官、司法警察官或司法警察調查中所為之陳
      述，與審判中不符時，其先前之陳述具有較可信之特別情況，且為證明犯罪事
      實存否所必要者，得為證據。被告以外之人於審判中有下列情形之一，其於檢
      察事務官、司法警察官或司法警察調查中所為之陳述，經證明具有可信之特別
      情況，且為證明犯罪事實之存否所必要者，得為證據：一死亡者。二身心障礙
      致記憶喪失或無法陳述者。三滯留國外或所在不明而無法傳喚或傳喚不到者。
      四到庭後無正當理由拒絕陳述者。被告以外之人於審判外之陳述，雖不符前四
      條之規定，而經當事人於審判程序同意作為證據，法院審酌該言詞陳述或書面
      陳述作成時之情況，認為適當者，亦得為證據。刑事訴訟法第一百五十九條第
      一項、第一百五十九條之二、第一百五十九條之三、第一百五十九條之五分別
      定有明文。查同案被告戊○○於本院審理時曾到庭作證，所證述之內容經核與
      前於九十二年十二月三十日於警詢時之供述相符，有各該筆錄在卷可考，被告
      乙○○復爭執同案被告戊○○於九十二年十二月三十日警詢筆錄之證據能力，
      顯與刑事訴訟法第一百五十九條之二、第一百五十九條之三、第一百五十九條
      之五所定各種得為證據之規定不符，揆諸首揭規定，同案被告戊○○於九十二
      年十二月三十日之警詢筆錄，自不得作為本案之證據。又首揭規定之「被告以
      外之人」，係指被告自己以外之人而言，包括共同被告、共同正犯，檢察官認
  同案被告戊○○於九十二年十二月三十日警詢時，係以被告之身分陳述，並非
      被告以外之人，該次警詢筆錄應有證據能力，容有誤會。
（二）另按被告以外之人於偵查中向檢察官所為之陳述，除顯有不可信之情況者外，
      得為證據。刑事訴訟法第一百五十九條之一第二項定有明文。查同案被告戊○○於九十二年十二月三十一日、九十三年一月三十日檢察官訊問時所為之供述
      ，經核均與本院審理時其到庭結證之內容相符，有各該筆錄在卷可考，被告乙○○或選任辯護人復未說明同案被告戊○○於上開二次偵查時之陳述，有何顯
      不可信之情狀，本院遍觀偵查全卷，亦查無任何證據足證同案被告戊○○於上
      開二次偵訊時之陳述，確有顯不可信之情事，是依前開規定，同案被告戊○○
      於九十二年十二月三十一日、九十三年一月三十日於偵訊時之陳述，均得為本
      案之證據，合先明。
二、訊據被告乙○○固坦承有於右揭時間，先後二次駕駛車牌號碼ＱＵ─六八八號連
    結車（含子車八四─ＨＣ），將其自前開工程第四標所載運之土石，傾倒在同案
    被告戊○○所經營之竣贙砂石廠內，並將各該車次應簽收之剩餘土石方運送處理
    證明單，交由同案被告丁○○在「剩餘土流向簽收／主辦」欄內，蓋用第二標土
    石方專用章，再將該二紙證明單交回前開工程第四標工地等事實，固坦承不諱，
    惟矢口否認有何右開業務侵占及行使偽造私文書之犯行，辯稱：伊只是歐鎮企業
    社之司機，秉持負責人庚○○之指示，接受工地負責人戊○○之指揮將砂石傾倒
    何處，伊即載送至何處，完全係依戊○○之指示將土石運往指定地點，亦不知所
    載運之砂石不准外運，最多只是被人利用之犯罪工具而已云云。經查：
（一）國雍公司、德昌公司分別承攬前開工程第四標之工程及第二標之土方工程，德
      昌公司另於九十二年五月十六日將前開第二標土方工程轉包予同案被告戊○○
      所經營之竣贊公司承攬，同案被告戊○○則委由其父即同案被告丁○○在現場
      管理。依前開工程之設計規劃，前開工程第四標所開挖之工程餘土，需直接流
      用至前開工程第二標工地供回填使用，不得外運，故國雍公司乃派遣證人壬○○為現場負責人，證人壬○○則僱用挖土機司機在前開工程第四標工地現場，
      駕駛挖土機挖取工程餘土，另委託歐鎮企業社派遣被告乙○○等數名砂石車司
      機，駕駛砂石車，由挖土機司機將前開工程第四標工地之工程餘土裝載在砂石
      車上後，再由被告乙○○等砂石車司機將該工程餘土運往德昌公司前開工程第
      二標工地傾倒，國雍公司並設計「剩餘土石方運送處理證明單」交予砂石車司
      機，其上載有砂石車車輛牌照、駕照號碼、駕駛人、土方載量等事項，待砂石
      車司機將所載砂石運往目的地傾倒完畢後，即由同案被告丁○○在該「剩餘土
      石方運送處理證明單」上蓋上第二標土石方專用章，以示收受土石，再交予砂
      石車司機將該證明單攜回，被告乙○○與同案被告戊○○、丁○○就前開工程
      之砂石運送、收受，分別係從事業務之人等事實，業據被告乙○○、同案被告
      戊○○、丁○○分別供述明確，復經證人壬○○、己○○於警詢、偵查中及本
      院審理時，挖土機駕駛黃耀輝、砂石車司機林清田、劉固昌、楊水川於警詢、
      偵查中，歐鎮企業社負責人庚○○於偵查中及本院審理時，及經濟部水利署丙○○○○駐警隊隊員王文德、德昌公司派在前開工程第二標擔任工地主任之張
      松旭、內政部土地重劃工程局派在前開工程第二標工地之工務所主任郭坤雄及
      主辦技士張大欽於偵查中先後證述屬實，並有現場圖、經濟部水利署丙○○○○會勘紀錄、現場實測圖、經濟部水利署九十二年八月一日水授三字第０九二
      八三００三六九０號函、臺中縣警察局烏日分局扣押筆錄暨扣押物品目錄表、
      前開工程第四標及第二標現場照片、內政部土地重劃工程局九十二年七月十五
      日地工市字第０九二００一一四七七二號函暨前開工程第一、二、四標區內土
      方配合工程施工研商會會議紀錄、國雍公司設計之「剩餘土石方運送處理證明
      單」、前開工程二排水幹線開挖及臨時水路改道圖、站二高架橋總平面圖、內
      政部土地重劃工程局九十一年八月二十二日地工行字第０九一００一一八四八
      ─二號函、前開工程第四標河川公地使用申請計畫、工程請款單、歐鎮企業社
      請款單、國雍公司工程剩餘土石方處理當日記錄表、德昌公司與竣贊公司工程
      契約書等件及前開工程同安厝坑排水河川公地使用及改道、舊河道廢除申請書
      一冊附卷可稽。
（二）又被告乙○○於九十二年十二月二十一日上午十一時三十六分許及當日稍後某
      時，先後駕駛車牌號碼ＱＵ─六八八號連結車（含子車四八─ＨＣ），將其自
      前開工程第四標工地所載運而持有屬於內政部土地重劃工程局之土石各一車，
      均運往同案被告戊○○所經營之竣贊砂石廠內，再將各該車次之剩餘土石方運
      送處理證明單攜往前開工程第二標工地，交由知情之同案被告丁○○蓋印，同
      案被告丁○○即在該二次之剩餘土石方運送處理證明單「剩餘土流向簽收／主
      辦」欄內，蓋用第二標土石方專用章，再交予被告乙○○帶回前開工程第四標
      工地交回等事實，亦為被告乙○○所不爭執，核與同案被告戊○○、丁○○於
      本院審理時所為認罪之陳述均相符合，復經竣贊砂石廠簽收該二車砂石之員工
      林佳欣於警詢及偵查中、證人壬○○於本院審理時分別證述無訛，並有經濟部
      水利署丙○○○○會勘紀錄、臺中縣警察局烏日分局扣押筆錄暨扣押物品目錄
      表、竣贊砂石廠內現場照片、現場蒐證錄影帶及現場照片存卷可憑。
（三）被告乙○○雖以前揭情詞置辯，但查：
  １、被告乙○○確有與同案被告戊○○達成合意，以每立方米一百三十五元之價格
      ，將其自前開工程第四標所載送而持有之二車土石，改運送至同案被告戊○○
      所經營之竣贊砂石廠，供該砂石廠使用，且被告乙○○、同案被告戊○○、丁○○均明知該二車土石並非傾倒在前開工程第二標之工地，仍由同案被告丁○○在該二次「剩餘土石方運送處理證明單」上，蓋用第二標土石方專用章，表
      示被告乙○○係將上開二車土石傾倒在前開工程第二標工地內，再由被告乙○○帶回前開工程第四標工地，交回國雍公司等事實，業據同案被告戊○○於偵
      查中供述明確，復於本院審理時與同案被告丁○○俱為認罪之陳述，且同案被
      告戊○○於本院以證人身分傳訊時，仍結證稱：「（問：你在九十二年十二月
      二十一日是否要求被告乙○○載運第四標土石到竣贊砂石廠？）我跟他購買。
      」、「很多車都會進入我的工地，因為我的砂石廠欠料，所以我就跟車子說如
      果有砂石可以載運到我的砂石廠。」、「我是之前有跟他說，他如果有料可以
      賣給我，我跟他說的價格是一百三十五元。」、「（問：價格是在哪裡跟被告
      乙○○說的？）在二標工地。」、「（問：你向被告乙○○購買多少砂石？）
      我只有跟他說，他到底有多少我也不知道，我不知道他有多少料給我。」、「
      （問：被告乙○○載運多少砂石過去你的砂石廠？）二車。」、「都還沒有給
      他錢。之前有的用匯的，有的是自己過來拿，被告乙○○的部分，他都沒有過
      來拿。」、「（問：你怎麼知道他載多少砂石到你的砂石場？）因為有簽單，
      購料進來要簽單。」、「（問：與國雍公司的證明單是否一樣？）是不一樣的
      簽單。」等語，有本院準備程序筆錄、審判筆錄在卷可考。查同案被告戊○○
      、丁○○於本院審理本案之初，即表示願為認罪協商，本院乃請檢察官與被告
      乙○○、同案被告戊○○、丁○○先行洽談認罪協商條件，經檢察官與同案被
      告戊○○、丁○○達成認罪協商協議，該二人均同意檢察官提出之協商條件後
      ，始由本院就被告乙○○部分續行審理，並以證人身分傳訊同案被告戊○○到
      庭作證，衡情，證人戊○○對於自己及其父丁○○右開涉案部分，既已與檢察
      官達成認罪協商之協議，當已無為圖脫免自己及丁○○罪責而為虛偽陳述之動
      機，且證人戊○○到庭作證前曾先具立結文，有證人結文一紙在卷可佐，則依
      常理，亦無干冒自身另犯偽證罪嫌之危險，而故意扭曲事實，繼續誣攀被告乙○○之可能。是以證人戊○○對於有向被告乙○○購買其自前開工程第四標所
      運出之土石二車之事實，既於偵查中及本院審理時均為一致之陳述，堪信屬實
      ，而足採信。至於證人戊○○於偵查中雖供稱：係以每立方米一百五十元之價
      購買，於本院審理時則結證稱：係以每立方米一百三十五元之價格購買，前後
      所陳稍有出入，但就確有向被告乙○○出價購買一節，則始終一致，證人戊○○於本院審理時亦補充稱：「（問：為何之前說是一百五十元？）有的料有比
      較好，有的比較不好，有的石頭比較多，有的比較少，我的單價也有很多種。
      」、「（問：為何你偵查中說一百五十元？）可能我記錯了。」等語，核與一
      般事理常情尚屬無違，顯不影響證人戊○○於本院審理時證言之可信性，附此
      明。
  ２、又偵查中之同案被告即國雍公司現場負責人壬○○於偵查中亦稱：「砂石車是
      別人幫我叫的，我叫砂石車將土石運到二標工程處，剛開始有帶他們走一次。
      」、「我們會給砂石車司機剩餘土石方運送處理證明單，運出時，由我公司之
      員工丘欣泰負責開單，送到二標，德昌公司會蓋章，回來時他們這張繳回來。
      」、「（問：當時你們指示砂石車的路線，是否為乙○○所說的路線？）不是
      ，我也不知他將砂石運到砂石廠．．．」等語（參偵查一卷第一七一至一七二
      頁），足見被告乙○○對於國雍公司規劃之運送路線及國雍公司以「剩餘土石
      方運送處理證明單」管制自前開工程第四標所載運出之砂石是否確實運抵規定
      地點之方式，已難諉稱不知。又依國雍公司設計之「剩餘土石方運送處理證明
      單」所示，標頭已明確書寫「國雍營造工程股份有限公司」，並設計有「剩餘
      土流向簽收／主辦」欄及「第四標承包商／國雍營造工程股份有限公司」欄，
      分別供德昌公司及國雍公司蓋印，而該二公司所蓋用之印章均有各該公司之名
      稱字樣，被告乙○○可輕易區辨此二公司，該證明單上「運送起迄」欄更明確
      記載「自第四標至第二標工區  段內」，證人戊○○、丁○○、己○○、壬○○復均到庭結證稱：從前開工程第四標載運砂石之砂石車均有貼國雍公司之標
      誌等語，有本院審判筆錄可參，益徵被告乙○○對於取自國雍公司前開工程第
      四標工地之土石，需回填至德昌公司前開工程第二標工地，不得外運之事，理
      當知之甚詳。被告乙○○辯稱：並不知所載運之砂石不准外運云云，與事實不
      符，委不可採。
  ３、證人丁○○、己○○復均到庭結證稱：除在砂石車上貼國雍公司之標誌外，另
      有設計一份四聯單（即剩餘土石方運送處理證明單），砂石車司機將砂石載到
      前開工程第二標倒完後，經第二標處之人員（例如：同案被告丁○○）檢視是
空車後簽收，再由砂石車司機交回給國雍公司等語，可知國雍公司係以十分嚴
      謹之作業程序，控管自前開第四標工地運出之土石是否確實運抵指定之第二標
      工地，則依常情，被告乙○○若非與同案被告戊○○、丁○○事先已達成將運
      自前開工程第四標之土石，販賣予同案被告戊○○，並改載送至竣贊砂石廠傾
      倒之合意，被告乙○○豈有單憑同案被告戊○○突然之指示，即違反前開管制
      規定，逕自將所載送之二車土石傾倒在私人砂石廠之理？同案被告丁○○又怎
      可能在被告乙○○未實際將土石載入前開工程第二標工地倒空砂石車之情況下
      ，即在該二次之「剩餘土石方運送處理證明單」上蓋用第二標土石方專用章？
      再者，被告乙○○於九十二年十二月二十一日當日共計載運十三車次之土石，
      其中載送至竣贊砂石廠之二車土車，係在前開工程第二標之管制出入口外停車
      ，再持單交由同案被告丁○○蓋章等節，業據其自承在卷，則被告乙○○就該
      二車次之載運，不論係剩餘土石方運送處理證明單之蓋章流程或運送地點，均
      顯與其餘各趟迥異，任何具備一般事理辨識能力之砂石車司機，均能立即查知
      其中之差異，並明瞭如此之運送路線及蓋章流程，係違反規定，此由本件偵查
      中之同案被告即國雍公司派遣載運土石之砂石車司機林清田、己○○、楊水川
      、劉固昌等人均陳稱：並未將土石運往竣贊砂石廠內等語，亦可證之。被告乙○○就如此之運送方式既能知曉係違反規定，猶依同案被告戊○○之指示，載
      送二車砂石至竣贊砂石廠傾倒，並能順利讓同案被告丁○○在「剩餘土石方運
      送處理證明單」上蓋用第二標土石方專用章，若謂被告乙○○與同案被告戊○○、丁○○間未有任何出售該等土石之約定，並就右開犯行間有犯意之聯絡及
      行為之分擔，孰人能信？據上，被告乙○○確有與同案被告戊○○、丁○○達
      成合意，同意將自前開工程第四標工地所載運之土石二車，出售予同案被告戊○○，並改運送至竣贊砂石廠傾倒，供該砂石廠使用之事實，誠屬灼然。被告
      乙○○否認與同案被告戊○○、丁○○間共犯右開犯行，辯稱：並未出賣土石
      予戊○○，完全遵照戊○○之指示載運砂石云云，顯係砌詞飾卸之詞，要無足
      取。
  ４、又被告乙○○於九十二年十二月二十一日上午十一時三十六分許，第一次要將
      自前開工程第四標運出之土石載運至竣贊砂石廠前，雖曾致電證人庚○○砂石
      傾倒之地點，但證人庚○○於偵查中係結證稱：「乙○○有問我簽收土方的人
      ，叫他把土方運到同樣是他們公司的工地，可不可以，我說人家叫你倒那裏，
      你就那裏，他只說是工地，沒有說是砂石場。」等語（參偵查二卷第八頁背面
      ）；於本院審理時仍結證稱：「（辯護人問：在你派被告胡去國雍公司這段期
      間，是否曾經接到被告乙○○電話跟你請示有人要他把車載到竣贊砂石廠？）
      當天被告乙○○有問我，因為他開的砂石車，是我在開的，被告乙○○有問我
      砂石要倒在哪裡，我跟他說看竣贊砂石廠叫他倒在哪裡就倒在哪裡，因為從四
      標挖出來的砂石都是屬於竣贊砂石廠的。」、「（檢察官問：九十二年十二月
      二十一日被告乙○○有沒有跟你提過要把砂石載到竣贊砂石廠？）沒有，因為
      四標的砂石是要倒到二標，被告乙○○那天只是問我竣贊砂石廠的老闆要他倒
      到跟上一趟不一樣的地方，我可以倒嗎？我只是跟他說你就配合竣贊砂石廠就
      好了，因為我只是負責派車，不管它倒在哪裡。」等語，有本院審判筆錄可考
      。基此，被告乙○○自前開工程第四標載運土石至竣贊砂石廠前，縱有與證人
      庚○○通電話之情事，尚無從資為任何有利於被告乙○○之徵憑。
（四）被告明知其自前開工程第四標工地所載運之土石係屬內政部土地重劃工程局規
      劃使用之國家資源，竟擅自與同案被告戊○○、丁○○達成出售之約定，違反
      國雍公司規劃之載運路線，逕自將土石載送至竣贊砂石廠傾倒，供竣贊砂石廠
      使用，其主觀上即有意圖為共犯戊○○自己不法所有之犯意至明。又被告明知
      其於九十二年十二月二十一日連續載運之二車土石，皆非傾倒在前開工程第二
      標之工地，竟仍由有犯意聯絡之同案被告丁○○在該二次「剩餘土石方運送處
      理證明單」上，蓋用第二標土石方專用章，交回給國雍公司，使國雍公司及內
      政部甲○○○○均誤認該二車次之土石，均係依工程規劃傾倒在前開工程第二
      標工地內，自係妨害國雍公司及內政部甲○○○○對該工程管理之正確性。
（五）綜上所陳，被告乙○○所辯各節，均不可採。從而，本件事證明確，被告乙○○與同案被告戊○○、丁○○共犯右開犯行，洵堪認定。
二、查：(一)被告乙○○係從事砂石載運業務之人，竟將其自前開工程第四標工地載出
    之砂石二車，擅自運送至竣贊砂石廠傾倒，供該砂石廠使用，核其此部分所為，
    係犯刑法第三百三十六條第二項業務侵占罪。(二)被告乙○○明知並未將上開二車
    砂石運至前開工程第二標工地，竟由同案被告丁○○在各該車次之「剩餘土石方
    運送處理證明單」上蓋用第二標土石方專用章，持以交回第四標工地，足以生損
    害於國雍公司及內政部甲○○○○對工程管理之正確性，核其此部分所為，另犯
    同法第二百十六條、二百十五條之行使業務登載不實之文書罪。又：
（一）按刑法第三百三十六條第二項之罪，以侵占業務上所持有之物為其構成要件，
      即係因其業務上持有之身分關係而成立之罪，與僅因身分關係或其他特定關係
      而致刑有重輕之情形有別。因而無業務關係之人，與有業務關係者共同侵占，
      依同法第三十一條第一項規定，仍應以業務上侵占之共犯論。最高法院二十八
      年上字第二五三六號判例可資參照。是以同案被告戊○○、丁○○就被告乙○○侵占業務上所載運砂石部分，既有犯意之聯絡及行為之分擔，雖就該等砂石
      不具業務上持有之身分關係，揆諸前揭判例意旨，仍應論以共同正犯。
（二）次按刑法第二百十六條、第二百十五條之行使業務上登載不實文書罪之成立，
      並不以行為人具有從事業務之身分為必要。是以行為人不論是否具有從事該項
      業務之身分，均得與具有該項身分或不具有該項身分之人成立該罪之共同正犯
      ，並無援引刑法第三十一條第一項之規定，而論以共同正犯之必要。最高法院
      九十一年度台上字第六八七七號裁判可資參照。是被告乙○○與同案被告戊○○、丁○○間，就右開行使業務上登載不實文書罪部分，有犯意之聯絡及行為
      之分擔，皆為共同正犯。至於被告乙○○依刑法第三十一條第一項規定，與同
      案被告丁○○共犯之偽造前開二份業務上登載不實文書部分，偽造之低度行為
      應為行使之高度行為所吸收，不另論罪。
（三）被告乙○○先後二次載運砂石至竣贊砂石廠之業務侵占犯行，時間緊接，方法
      相同，觸犯構成要件相同之罪名，顯係基於概括之犯意為之，依連續犯規定論
      以一罪，並依法加重其刑。
（四）被告乙○○所犯上開二罪，有手段目的之牽連關係，應從一重之業務侵占罪處
      斷。
（五）被告乙○○前於八十二年間，因違反麻醉藥品管理條例案件，經本院以八十二
      年度易字第一二０三號判處有期徒刑六月，如易科罰金，以銀元三百元折算一
      日確定；又因違反肅清煙毒條例案件，經本院以八十二年度訴字第二七０二號
      判處有期徒刑三年四月確定，前開二罪並經定其應執行刑為有期徒刑三年八月
      ，入監執行後，於八十四年七月二十二日假釋出監。惟於前開假釋期間，竟又
      於八十五年間因違反麻醉藥品管理條例案件，經臺灣南投地方法院以八十六年
      度訴字第一一號判處有期徒刑一年確定；另於八十六年間因竊盜罪，經同一法
      院以八十六年度易字第七八六號判處有期徒刑十月確定，該二罪並經定其應執
      行刑為有期徒刑一年八月。再於八十七年間因竊盜案件，經臺灣高等法院臺中
      分院以八十七年度上易字第二００五號判處有期徒刑三年確定。首開假釋部分
      乃經撤銷，並就所餘殘刑、前所定應執行刑有期徒刑一年八月、竊盜罪所處有
      期徒刑三年部分，入監接續執行，於九十一年一月二十五日假釋出監，假釋付
      保護管束期間至九十三年四月四日等情，有臺灣臺中地方法院檢察署刑案資料
      查註紀錄表、臺灣高等法院被告全國前案紀錄表可按，可知被告乙○○違反右
      開犯行時，所受前開有期徒刑尚未執行完畢，核與累犯之規定不符，公訴人誤
      認被告乙○○為累犯，尚有未合。
（六）爰審酌被告乙○○素行不佳，竟為圖私利，而違犯右開犯行，犯罪之動機、目
      的尚屬單純，手段亦稱平和，所侵占之砂石數量為二車，合計約三十餘立方米
      ，數量非鉅，且旋即為警查獲，所生損害不大，被告乙○○又迄未向同案被告
      戊○○領得任何貨款，所得利益甚小，但利用業務之便，侵占國家財產，並由
      同案被告丁○○偽蓋證明單據，妨害國雍公司及內政部甲○○○○對工程管理
      之正確性，所為仍屬可議；再考之被告乙○○所侵占之砂石並非擅自盜採，對
      國家財產及河川維護之影響尚微，犯後固對載運二車砂石至竣贊砂石廠傾倒之
      事實，詳予供陳，但始終未能坦認犯行等一切情狀，量處如主文所示之刑，以
      資儆懲。
據上論斷，應依刑事訴訟法第二百九十九條第一項前段，刑法第三十一條第一項、第
二十八條、第五十六條、第三百三十六條第二項、第二百十六條、第二百十五條、第
五十五條，罰金罰鍰提高標準條例第一條前段，判決如主文。
本案經檢察官辛○○到庭執行職務
中      華      民      國    九十三    年     十二     月     十三     日
                                臺灣臺中地方法院刑事第一庭
                                審判長法  官  張  智  雄
                                      法  官  柯  崑  輝
                                      法  官  莊  嘉  蕙
右正本證明與原本無異。
如不服本判決，應於送達後十日內向本院提出上訴狀（須附繕本），上訴於臺灣高等
法院臺中分院。
                                      書記官
中      華      民      國    九十三    年     十二     月     十三     日
附錄論罪科刑法條
中華民國刑法第二百十五條
從事業務之人，明知為不實之事項，而登載於其業務上作成之文書，足以生損害於公
眾或他人者，處三年以下有期徒刑、拘役或五百元以下罰金。
中華民國刑法第二百十六條
行使第二百十條至第二百十五條之文書者，依偽造、變造文書或登載不實事項或使登
載不實事項之規定處斷。
中華民國刑法第三百三十六條
對於公務上或因公益所持有之物，犯前條第一項之罪者，處一年以上七年以下有期徒
刑，得併科五千元以下罰金。
對於業務上所持有之物，犯前條第一項之罪者，處六月以上五年以下有期徒刑，得併
科三千元以下罰金。
前二項之未遂犯罰之。
